【裁判字號】    97,訴,489
【裁判日期】    970829
【裁判案由】    違反槍砲彈藥刀械管制條例
【裁判全文】
臺灣嘉義地方法院刑事判決               97年度訴字第489號
公  訴  人  臺灣嘉義地方法院檢察署檢察官
被      告  甲○○
指定辯護人  本院公設辯護人乙○○
上列被告因違反槍砲彈藥刀械管制條例案件，經檢察官提起公訴
（97年度偵字第3593號），本院判決如下：
    主  文
甲○○未經許可，寄藏可發射子彈具有殺傷力之改造霰彈槍，處
有期徒刑年陸月，併科罰金新臺幣柒萬元，罰金如易服勞役，
以新臺幣壹仟元折算壹日。扣案改造霰彈槍壹枝（槍枝管制編號
：0000000000號）、制式霰彈肆顆、KJWORKS 黑色手
槍之土造金屬槍管部分，均沒收。
    事  實
一、甲○○明知可發射子彈具有殺傷力之改造霰彈槍、制式霰彈
    及槍枝主要組成零件為槍砲彈藥刀械管制條例所定之管制物
    品，非經主管機關許可，不得寄藏之，竟基於非法寄藏可發
    射子彈具有殺傷力之改造霰彈槍、制式霰彈及槍枝主要組成
    零件之犯意，於民國95年2 月間，在其友人吳應照（已於96
    年8 月20日死亡）位於嘉義縣竹崎鄉順平厝5 號之住處，受
    吳應照委託收受並保管下列物品：(一)由仿霰彈槍製造之槍枝
    換裝土造金屬槍管組合而成，擊發功能正常，可供擊發適用
    子彈使用，具有殺傷力之改造霰彈槍1 枝（槍枝管制編號為
    0000000000號，下稱改造霰彈槍）、(二)可擊發，具殺傷力，
    口徑12 GAUGE之制式霰彈6 顆（下稱制式霰彈）、(三)非屬槍
    砲彈藥刀械管制條例所列槍砲，欠缺滑套之KJWORKS 黑色手
    槍（含屬於槍枝主要組成零件之土造金屬槍管，以及不屬於
    槍枝主要組成零件之金屬槍身、金屬彈匣、復進簧、復進簧
    桿；下稱KJWORKS 黑色手槍），以及子彈1 顆（經鑑定無法
    擊發、不具殺傷力，故不在本件起訴範圍）。甲○○收受上
    述槍、彈後，即將之藏放在其位於嘉義縣大林鎮中坑里中坑
    7 號之住處；嗣於97年2 、3 月間，甲○○將上開KJWORKS
    黑色手槍及子彈轉而藏置於其母親薛淑娟所有、平日係由甲
    ○○所使用之車牌號碼TKZ- 007號輕型機車置物箱內，並將
    該機車騎至嘉義縣大林鎮○○街67巷5 號門口處停放。迄至
    97年5 月18日10時30分許，甲○○與其弟蔡坤佑於嘉義縣大
    林鎮中坑里中坑7 號之住處因細故發生爭執，進而互毆，甲
    ○○不敵，遂取出前開改造霰彈槍欲阻止蔡坤佑之傷害犯行
    ，渠等之祖母蔡黃桂花見狀即下跪勸阻甲○○，適黃順正搭
    載其父前來拜訪蔡黃桂花，甲○○原持上開改造霰彈槍阻止
    黃順正等進屋（甲○○涉嫌對蔡坤佑、蔡黃桂花、黃順正及
    其父等人恐嚇危害安全部分，業經檢察官另為不起訴處分）
    ，經黃順正之父嚇止後，甲○○即將上開改造霰彈槍收至袋
    內，並為避免其寄藏之槍、彈遭查獲，而將上開改造霰彈槍
    及制式霰彈攜至隔鄰即嘉義縣大林鎮中坑里中坑4 號之圍牆
    花圃內藏放。嗣於同日上午11時40分許，嘉義縣警察局民雄
    分局大美派出所之警員據報前往甲○○住處，在前述花圃內
    扣得上開改造霰彈槍1 支、制式霰彈6 顆，另於同日15時10
    分許，至前述機車停放地點自置物箱內扣得上述KJWORKS 黑
    色手槍1 支、子彈1 顆，而查悉上情。
二、案經嘉義縣警察局民雄分局報請臺灣嘉義地方法院檢察署檢
    察官偵查起訴。
    理  由
一、按被告以外之人於審判外之陳述，雖不符刑事訴訟法第159
    條之1 至第159條之4之規定，而經當事人於審判程序同意作
    為證據，法院審酌該言詞陳述或書面陳述作成時之情況，認
    為適當者，亦得為證據。當事人、代理人或辯護人於法院調
    查證據時，知有第159條第1項不得為證據之情形，而未於言
    詞辯論終結前聲明異議者，視為有前項之同意，刑事訴訟法
    第159 條之5 定有明文。查本件被告及其辯護人於言詞辯論
    終結前，對於證人蔡坤佑、黃順正於警詢中之證述，以及嘉
    義縣警察局槍枝初步檢視報告表、內政部警政署刑事警察局
    槍彈鑑定書、內政部97年6 月20日內授警字第0970870897號
    函等下列本院採為認定犯罪事實基礎之各項供述證據，均未
    就證據能力聲明異議；復經本院於審理時逐一提示予被告、
    辯護人及公訴人表示意見，本院審酌該等供述證據之取得過
    程並無瑕疵，與本案待證事實間復具有相當之關聯性，以之
    為本案證據並無不當，自得採為本件認定事實之基礎，合先
    敘明。
二、認定犯罪事實所憑證據及理由：
(一)訊據被告對於上揭犯罪事實，於嘉義縣警察局民雄分局偵查
    隊警詢時、偵查及本院審理時均坦承不諱（見警卷第1 至4
    頁、偵卷第8 至9 頁，本院卷第30至31、62至63頁），並有
    證人蔡坤佑、黃順正於警詢及偵查中之證述（見警卷第10至
    16、19至21頁，偵卷第23至25頁），以及嘉義縣警察局民雄
    分局扣押書2 紙、警方查獲本案之現場照片9 張、吳應照之
    個人戶籍資料查詢結果、車牌號碼TKZ-007 號輕型機車車籍
    查詢基本資料各1 紙在卷可佐（見警卷第22至23、32至36、
    38、44頁）。
(二)又扣案改造霰彈槍經警方檢視結果，槍枝結構完整、槍管暢
    通、具擊發機構並可發揮功能，認係管制槍枝之可能性較大
    ，有嘉義縣警察局槍枝初步檢視報告表附卷可參（見警卷第
    28至31頁）。另經警方將犯罪事實欄所載全部扣案之槍枝、
    子彈送鑑定結果：1.送鑑雙管霰彈獵槍（即扣案改造霰彈槍
    ）1 支（槍支管制編號0000000000），認係改造霰彈槍，由
    仿霰彈槍製造之槍枝換裝土造金屬槍管而成，擊發功能正常
    ，可供擊發適用子彈使用，認具殺傷力；2.送鑑手槍（即扣
    案KJWORKS 黑色手槍）1 支，認分係金屬槍身、金屬彈匣、
    土造金屬槍管及復進簧、復進簧桿等物；3.送鑑子彈（即扣
    案制式霰彈）6 顆，認均係口徑12 GAUGE制式霰彈，採樣2
    顆試射，可擊發，認具殺傷力；另送鑑之子彈1 顆，認係非
    制式子彈，由金屬彈殼組合直徑8.9mm 金屬彈頭而成，經試
    射，無法擊發，不具殺傷力；復有內政部警政署刑事警察局
    97年6 月6 日刑鑑字第0970077031號槍彈鑑定書1 份及鑑定
    照片9 張在卷可憑（見偵卷第30至34頁）。而扣案KJWORKS
    黑色手槍之土造金屬槍管部分，屬於內政部86年11月24日台
    （86）內警字第8670683 號公告之槍砲主要組成零件，其餘
    零件則非屬公告查禁之槍砲主要組成零件等情，亦有內政部
    97年6 月20日內授警字第0970870897號函附卷可稽（見偵卷
    第55頁）。此外，復有改造霰彈槍1 支、送鑑定試射後所餘
    制式霰彈4 顆、彈殼2 個、KJWORKS 黑色手槍1 支等物扣案
    足憑。
(三)綜上足認被告具任意性之自白與事實相符，本件事證明確，
    被告上揭犯行堪以認定，應予依法論科。
三、論罪科刑：
(一)按未經許可持有手槍，其持有之繼續，為行為之繼續，亦即
    一經持有手槍，罪已成立，但其完結須繼續至持有行為終了
    時為止，則包括持有之寄藏手槍行為，自亦為行為之繼續，
    其犯罪之完結須繼續至寄藏行為終了時為止，寄藏行為之終
    了既在法律修正公布施行後，自無行為後法律變更可言（最
    高法院88年度第8 次刑事庭會議決議意旨參照）。查被告雖
    於95年2 月間即未經許可寄藏扣案槍、彈及槍枝主要組成零
    件，而成立未經許可寄藏可發射子彈具有殺傷力之改造霰彈
    槍、具殺傷力之子彈、槍砲主要組成零件罪，惟其繼續寄藏
    之行為係至為警查獲之97年5 月18日始告完結，揆諸前揭說
    明，自不生95年7 月1 日修正施行之刑法新、舊法比較適用
    問題，應逕依現行刑法之相關規定論處。
(二)核被告所為，係犯槍砲彈藥刀械管制條例第8 條第4 項之未
    經許可寄藏可發射子彈具有殺傷力之改造霰彈槍罪、第12條
    第4 項之寄藏子彈罪，以及同條例第13條第4 項之未經許可
    寄藏槍枝主要組成零件罪。其為寄藏而持有改造霰彈槍、制
    式霰彈、槍枝主要組成零件之低度行為，均應為寄藏之高度
    行為所吸收，不另論罪；又被告係以一行為同時收受上開扣
    案槍、彈及槍枝主要組成零件並寄藏之，而觸犯前述3 罪，
    為想像競合犯，應從一重以槍砲彈藥刀械管制條例第8 條第
    4 項之未經許可持有可發射子彈具有殺傷力之改造霰彈槍罪
    處斷。
(三)爰依被告之供述（見本院卷第64頁）及卷附其臺灣高等法院
    被告前案紀錄表等，審酌：被告國中肄業之智識程度，目前
    無業、與朋友及姑媽同住之生活狀況，有賭博、毒品、違反
    電子遊戲場業管理條例等前案紀錄，素行非佳，受託寄藏扣
    案改造霰彈槍、制式霰彈及槍枝主要組成零件，期間長達2
    年多，雖未持以犯罪，惟被告係同時持有改造霰彈槍以及可
    資搭配使用之制式霰彈，另由被告與其弟爭執時曾取出扣案
    改造霰彈槍以為嚇阻，並引發其祖母之恐慌而下跪勸阻被告
    等情觀之，被告所為對社會治安之潛在危險非輕，又被告於
    為警查獲之初雖未能坦認犯行並供出全部槍、彈藏放地點，
    惟警方循線起獲本件扣案槍、彈後，被告即於偵查及本院審
    理中坦承全部犯行，犯後態度尚稱良好，另審酌其犯罪之動
    機、目的等一切情狀，量處如主文所示之刑，並就併科罰金
    部分諭知易服勞役之折算標準，以示懲儆。
(四)扣案經鑑定具殺傷力之改造霰彈槍1 支、制式霰彈4 顆，以
    及屬於槍枝主要組成零件之KJWORKS 黑色手槍土造金屬槍管
    部分，依槍砲彈藥刀械管制條例之規定，非經許可不得持有
    、寄藏，均屬違禁物，應依刑法第38條第1 項第1 款之規定
    宣告沒收。另扣案不具殺傷力之子彈1 顆、KJWORKS 黑色手
    槍土造金屬槍管以外之部分（即金屬槍身、金屬彈匣、復進
    簧、復進簧桿），以及經鑑定試射已不具殺傷力之制式霰彈
    彈殼2 個，均非屬違禁物，爰不為沒收之諭知，附此敘明。
據上論斷，應依刑事訴訟法第299條第1項前段，槍砲彈藥刀械管
制條例第8條第4項、第12條第4項、第13條第4項，刑法第11條前
段、第55條、第42條第3 項前段、第38條第1 項第1 款，判決如
主文。
本案經檢察官江金星到庭執行職務。
中    華    民    國    97    年     8    月    29    日
                  刑事第三庭  審判長法  官  陳仁智
                                    法  官  鄭雅文
                                    法  官  陳蒨儀
上列正本證明與原本無異。
如不服本判決，應於判決送達後10日內向本院提出上訴狀，上訴
書狀依法應敘述具體理由，如未敘述具體理由者，應於上訴期間
屆滿後20日內補提理由書於本院（均應附繕本）。
中    華    民    國    97    年    8     月    29    日
                                    書記官  楊國色
附錄本判決論罪法條全文：
槍砲彈藥刀械管制條例第8條第4項：
未經許可，持有、寄藏或意圖販賣而陳列第1項所列槍枝者，處3
年以上10年以下有期徒刑，併科新臺幣700萬元以下罰金。
槍砲彈藥刀械管制條例第12條第4項：
未經許可，持有、寄藏或意圖販賣而陳列子彈者，處5 年以下有
期徒刑，併科新台幣300 萬元以下罰金。
槍砲彈藥刀械管制條例第13條第4項：
未經許可，持有、寄藏或意圖販賣而陳列第一項所列零件者，處
6月以上5年以下有期徒刑，併科新台幣300萬元以下罰金。


司法院資訊處製作；財團法人民間司法改革基金會備份。
